【裁判字號】    90,訴,105
【裁判日期】    900813
【裁判案由】    遷讓房屋
【裁判全文】
臺灣臺北地方法院民事判決  九十度訴字第一○五號
    原      告  甲○○
    複代理人    汪鎮烽
    被      告  乙○○
右當事人間請求遷讓房屋事件，本院判決如左：
    主      文
原告之訴駁回。
訴訟費用由原告負擔。
    事      實
甲、原告方面：
一、聲明：
    被告應自門牌號碼：臺北市○○○路二十三巷五之四號六樓如附圖Ｃ部分所示之
    房屋遷出。
二、陳述：
    坐落臺北市○○區○○段四小段六０七地號土地上門牌號碼：臺北市○○○路二
    十三巷五之四號四樓房屋、五樓陽臺夾層，為原告及原告之母江鄭謹共有，其上
    六樓如附圖Ｃ部分所示增建部分，係原告出資僱工興建，被告無正當權源，竟占
    有使用如附圖Ｃ部分所示六樓增建部分，爰依民法第七百六十七條規定，請求被
    告自如附圖Ｃ部分所示六樓增建部分遷出。
三、證據：
  (一)建物所有權狀。
  (二)土地登記謄本。
  (三)八十九年六月十六日臺北四八支局第一０五０四八號存證信函。
乙、被告方面：
一、聲明：
    駁回原告之訴。
二、陳述：
    系爭臺北市○○○路二十三巷五之四號四樓固登記為原告及被告之母江鄭謹共有
    ，惟原告早於民國七十六年間即已自上開房屋遷出，其上六樓如附圖Ｃ部分所示
    之房屋實係被告之母江鄭謹單獨出資建築，其所有權應屬被告之母江鄭謹所有，
    被告及被告之母江鄭謹占有使用系爭六樓加蓋部分，自非無權占有，原告請求被
    告自上開六樓增建部分遷出，為無理由。
三、證據：
  (一)建物登記簿謄本。
  (二)估價單。
  (三)收據。
  (四)臺北市政府工務局建築管理處七十九年六月一日北市工建（查）字第０三九一六
    號函。
  (五)六五使字第０七九一號使用執照存根。
  (六)戶口名簿。
丙、本院依職權履勘現場，並囑託臺北市中山地政事務所派員會同測量系爭建物位置
    、面積，製有勘驗筆錄、複丈成果圖附卷。
    理      由
一、原告起訴主張：坐落臺北市○○區○○段四小段六０七地號土地上門牌號碼：臺
    北市○○○路二十三巷五之四號四樓房屋、五樓陽臺夾層，為原告及原告之母江
    鄭謹共有，其上六樓如附圖Ｃ部分所示增建部分，係原告出資僱工興建，被告無
    正當權源，竟占有使用如附圖Ｃ部分所示六樓增建部分，爰依民法第七百六十七
    條規定，請求被告自如附圖Ｃ部分所示六樓增建部分遷出等語。
二、被告則以：系爭臺北市○○○路二十三巷五之四號四樓雖登記為原告及被告之母
    江鄭謹共有，惟原告早於七十六年間即已自上開房屋遷出，其上六樓如附圖Ｃ部
    分所示之房屋實係被告之母江鄭謹單獨出資建築，其所有權應屬被告之母江鄭謹
    所有，被告及被告之母江鄭謹占有使用系爭六樓增建部分，自非無權占有，原告
    請求被告自上開六樓增建部分遷出為無理由等語資為抗辯。
三、本件原告主張坐落臺北市○○區○○段四小段六０七地號土地上門牌號碼：臺北
    市○○○路二十三巷五之四號四樓房屋、五樓陽臺夾層，登記為原告及原告之母
    江鄭謹共有，其上六樓如附圖Ｃ部分所示增建部分現由被告及被告之母江鄭謹占
    有使用中之事實，已據其提出建物所有權狀、土地登記簿謄本等件為證，且為被
    告所不爭，原告此部分主張，應堪信為真實。
四、又原告主張其為系爭臺北市○○○路二十三巷五之四號六樓如附圖Ｃ部分所示房
    屋之所有權人，被告無正當權源占有使用上開房屋，其自得請求被告自上開房屋
    遷出等語，則為被告所否認，並以前揭情詞置辯，是本件所應審究者為原告得否
    居於所有權人之地位，主張被告為無權占有，並請求被告自系爭房屋遷出？茲論
    述如下：
  (一)按當事人主張有利於己之事實者，就其事實有舉證之責任，民事訴訟法第二百七
    十七條定有明文。次按民事訴訟如係由原告主張權利者，應先由原告負舉證之責
    ，若原告不能先舉證證實自己之主張為真實，則被告就其抗辯事實，即令不能舉
    證，或其所舉證據尚有疵累，亦應駁回原告之請求，此為舉證責任分配之當然結
    果，最高法院五十八年臺上字第一四一四號復著有判決可資參照。本件原告主張
    其為系爭臺北市○○○路二十三巷五之四號六樓如附圖Ｃ部分所示房屋之所有權
    人，既為被告所否認，揆諸前揭說明，原告自應就此一有利於己之事實，負舉證
    之責。
  (二)查原告主張其為系爭臺北市○○○路二十三巷五之四號六樓如附圖Ｃ部分所示房
    屋之所有權人，固據其提出臺北市○○○路二十三巷五之四號四樓之建物所有權
    狀為證。惟查系爭臺北市○○○路二十三巷五之四號六樓如附圖Ｃ部分所示房屋
    須由公共樓梯進出，自四樓無法直接進入，有獨立出入口，且該等房屋內部已隔
    間完成，有房間、客廳、廚房、衛浴等設置，得獨立加以使用，已據本院履勘現
    場屬實，並製有勘驗筆錄在卷可憑，足見系爭六樓如附圖Ｃ部分所示房屋於構造
    上及使用上已具獨立性，而為獨立之建築物，參諸最高法院八十八年臺上字第四
    八五號判決意旨諭示，原告於系爭四樓房屋所有權之效力並不及於上開六樓增建
    部分，原告所提之上開建物所有權狀自不足以證明上開六樓增建部分為其所有。
  (三)雖原告另主張系爭臺北市○○○路二十三巷五之四號六樓如附圖Ｃ部分所示房屋
    係其出資建築，其確為所有權人等語，惟原告就此一有利於己之事實，除陳稱：
    有瓦斯、水電單據可證外，並未舉證證明，依舉證責任分配原則，原告上開主張
    自難信為真實。
  (四)綜上，原告就其為系爭臺北市○○○路二十三巷五之四號六樓如附圖Ｃ部分所示
    房屋之所有權人一節，既未能舉證以實其說，其本於民法第七百六十七條規定，
    請求被告自上開房屋遷出，即屬無據，尚非可採。
五、從而，原告依民法第七百六十七條規定，請求被告自系爭臺北市○○○路二十三
    巷五之四號六樓如附圖Ｃ部分所示房屋遷出，為無理由，應予駁回。
六、結論：本件原告之訴為無理由，依民事訴訟法第七十八條，判決如主文。
中      華      民      國    九十      年      八      月     十三     日
                              民事第六庭法      官  陳秀貞
右為正本係照原本作成
如對本判決上訴，須於判決送達後廿日內向本院提出上訴狀
中      華      民      國    九十      年      八      月    二十一   日
~B法院書記官  林秀妙


司法院資訊處製作；財團法人民間司法改革基金會備份。
